臺灣士林地方法院民事裁定             100年度監宣字第64號
聲  請  人  許雪芳
            許雪瑛
共同代理人  陳柏舟律師
相  對  人  許璧玉
上列聲請人聲請監護宣告事件，本院裁定如下：
    主  文
宣告許璧玉（女，民國九年三月五日生，身分證統一編號：Z000000000號）為受監護宣告之人。
選定吳雪滿（女，民國四十六年三月二十一日生，身分證統一編
號：Z000000000號）為受監護宣告之人許璧玉之監護
人。
指定吳雪媛（女，民國四十三四年六月二十四日生，身分證統一
編號：Z000000000號）為會同開具財產清冊之人。
聲請程序費用由受監護宣告之人許璧玉負擔。
    理  由
一、聲請意旨略以：聲請人許雪芳、許雪瑛係相對人許璧玉之女
    ，相對人因病氣切，現無法言語且意識不清，雖經延醫診治
    仍無起色，近日甚已不能為意思表示或受意思表示，為此聲
    請對相對人為監護之宣告等語，並提出戶籍謄本、親屬系統
    表、同意書、中華民國身心障礙手冊等為證。
二、按對於因精神障礙或其他心智缺陷，致不能為意思表示或受
    意思表示，或不能辨識其意思表示之效果者，法院得因本人
    、配偶、四親等內之親屬、最近一年有同居事實之其他親屬
    、檢察官、主管機關或社會福利機構之聲請，為監護之宣告
    ，民法第14條第1 項定有明文。
三、本件經本院在鑑定人即臺北市立聯合醫院陽明院區精神科醫
    師楊逸鴻前訊問相對人，以審驗其心神狀況，相對人對於本
    院之叫喚，雖有眼神上之反應，惟就本院之訊問內容，則皆
    無任何言語上之回應（見卷第46頁以下）。另經鑑定人審酌
    相對人之生活史及病史，並實施身體、神經學及精神狀態檢
    查後，業據函覆鑑定結論略以：「許員（按即相對人）之出
    生、生長、發展史皆不詳。其為助產士學校畢業，已婚，丈
    夫已去世。其早年從事家庭管理之工作，沒有飲酒習慣，未
    曾使用過非法之精神作用物質。許員於93年11月30日因病送
    往台大醫院急診後住院，於住院期間曾因嗜睡及狀況轉危而
    住進加護病房，診斷為『敗血症』、『腎衰竭』。其於94年
    11月15日轉院至臺北秀傳醫院，再於同年12月7 日轉安置於
    景安老人安養院至今。其目前有睡、醒週期，眼睛會注視人
    ，偶而會遵循簡單的口語指令，例如閉眼，也會點頭，但無
    法判斷其點頭之真正意思，其大多時候不具任何有意義之反
    應。其不具情感理解與表達之能力，專心注意之能力不佳，
    大多時候無法合作。其可能略具語言理解能力，不具口語表
    達能力，應不具思考之邏輯推理能力。其現實事務之理解及
    判斷能力有極明顯障礙，應不具定向感，短期記憶及長期記
    憶之能力有極明顯障礙，不具抽象思考能力、計算能力。其
    四肢癱瘓，長期臥床，仰賴他人經由鼻胃管予以流質食物維
    生，仰賴氧氣維持其血中氧濃度，排泄問題則以成人紙尿褲
    及看護墊處理。綜合許員之生活史、病史及鑑定時臨床所見
    ，許員自93年病後，已完全喪失社會功能及生活功能，復參
    酌其大腦皮質之高等功能有極嚴重障礙，其臨床診斷為『代
    謝性失智症，重度至極重度』，病因為『敗血症』。許員自
    93年病後，已喪失個人健康照顧能力、社會性與交通能力，
    已無財經理解及獨立生活之能力，其因極重度之心智缺陷，
    致其大多時候不能為意思表示及受意思表示，故推斷許員符
    合監護宣告之資格」等語，有臺北市立聯合醫院100 年5 月
    30日北市醫陽字第00000000000 號函附之精神鑑定報告書在
    卷可稽（見卷第54頁以下）。從而，相對人確因心智缺陷，
    致不能為意思表示或受意思表示，即堪認定，爰依上揭規定
    宣告相對人為受監護宣告之人。
四、次按受監護宣告之人應置監護人。法院為監護之宣告時，應
    依職權就配偶、四親等內之親屬、最近一年有同居事實之其
    他親屬、主管機關、社會福利機構或其他適當之人選定一人
    或數人為監護人，並同時指定會同開具財產清冊之人。法院
    選定監護人時，應依受監護宣告之人之最佳利益，優先考量
    受監護宣告之人之意見，審酌一切情狀，並注意下列事項：
    (一)受監護宣告之人之身心狀態與生活及財產狀況。(二)受監護
    宣告之人與其配偶、子女或其他共同生活之人間之情感狀況
    。(三)監護人之職業、經歷、意見及其與受監護宣告之人之利
    害關係。(四)法人為監護人時，其事業之種類與內容，法人及
    其代表人與受監護宣告之人之利害關係。民法第1110條、第
    1111條第1項及第1111條之1 分別定有明文。
五、本件相對人既經為監護之宣告，自應依上開規定應為其選定
    監護人及指定會同開具財產清冊之人。本院審酌相對人之父
    母、配偶已歿，其全部子女均表明同意由利害關係人即相對
    人之女吳雪滿擔任監護人，及由利害關係人即相對人之女吳
    雪媛擔任會同開具財產清冊之人，而吳雪滿、吳雪媛亦應允
    擔任上開職務，至相對人之弟王德宏、妹王澄霞則表示對此
    並無意見（見卷第76、80頁），再參以吳雪滿、吳雪媛與相
    對人為母女至親，其等間應具有一定之信賴關係及依附情感
    等情，堪信由吳雪滿擔任相對人之監護人，及由吳雪媛擔任
    會同開具財產清冊之人，應符合相對人之最佳利益，爰裁定
    如主文第2 、3 項所示。末依民法第1113條準用同法第1099
    條、第1099條之1 規定，於監護開始時，監護人吳雪滿對於
    受監護宣告之人即相對人之財產，應會同吳雪媛於2 個月內
    開具財產清冊，並陳報法院，另於開具財產清冊並陳報法院
    前，監護人對於受監護宣告之人之財產，僅得為管理上必要
    之行為，併此指明。
六、依民事訴訟法第608 條第1 項，裁定如主文。
中    華    民    國   100    年    7     月    13    日
                   家事庭  法  官  郭躍民
以上正本證明與原本無異。
如不服本裁定關於選定監護人及指定會同開具財產清冊之人等部
分，應於送達後十日內向本院提出抗告狀，並繳納抗告費新臺幣
1千元；其餘關於宣告監護之部分，不得抗告。
中    華    民    國   100    年    7     月    13    日
                           書記官  林睿亭